【裁判字號】    98,易緝,2
【裁判日期】    980120
【裁判案由】    詐欺
【裁判全文】
臺灣高雄地方法院刑事判決               98年度易緝字第2號
公  訴  人  臺灣高雄地方法院檢察署檢察官
被      告  甲○○
                      號
                    現另案於臺灣臺南看守所羈押中
上列被告因詐欺案件，經檢察官提起公訴（96年度偵字第34463
號），嗣因被告就被訴事實為有罪之陳述，經本院告知簡式審判
程序意旨，並聽取公訴人及被告之意見後，本院合議庭裁定由受
命法官獨任依簡式審判程序審理，判決如下：
    主  文
甲○○幫助意圖為自己不法之所有，以詐術使人將本人之物交付
，處有期徒刑肆月，如易科罰金，以新臺幣壹仟元折算壹日。
    事  實
一、甲○○可預見一般取得他人金融帳戶使用之行徑，常與財產
    犯罪所需有密切之關聯，可能係為掩飾不法犯行，避免有偵
    查犯罪權限之執法人員循線查緝，以確保犯罪所得之不法利
    益，並掩人耳目，竟仍以縱有人以其提供之金融帳戶實施詐
    欺取財犯行，亦不違背其本意之幫助犯意，於民國96年10月
    15日前之10月間某時，在不詳地點，將其申辦之合作金庫銀
    行大發分行0000000000000 號帳戶之存摺、提款卡及密碼等
    物（下稱帳戶資料），交付予年籍姓名不詳之人使用，嗣取
    得甲○○上開帳戶資料之詐騙集團成員，即基於意圖為自己
    不法之所有之犯意，於96年10月15日下午2 時撥打電話予乙
    ○○，佯稱為刑警並向乙○○表示，乙○○身份已被冒用，
    恐將凍結其名下帳戶，最好將錢匯至安全帳戶內，致乙○○
    陷於錯誤，於96年10月16日下午2 時40分匯款新臺幣（下同
    ）20萬3,000 元至上開帳戶。嗣乙○○察覺受騙，遂報警處
    理，始循線查獲上情。
二、案經高雄縣政府警察局林園分局報請臺灣高雄地方法院檢察
    署檢察官偵查起訴。
    理  由
一、按本件被告甲○○所犯係死刑、無期徒刑、最輕本刑為3 年
    以上有期徒刑以外之罪，其於準備程序就前揭被訴事實為有
    罪之陳述，經受命法官告知簡式審判程序之旨，並聽取其與
    公訴人之意見後，本院認無不得或不宜改依簡式審判程序進
    行之處，爰依刑事訴訟法第273 條之1 第1 項、第284 條之
    1 ，裁定本件由受命法官獨任進行簡式審判程序。又本件卷
    內之物證、書證等證據，依同法第273 條之2 規定，不受第
    159 條第1 項關於傳聞法則規定之限制，依法均有證據能力
    ，合先敘明。
二、上揭事實，業據被告甲○○於本院審理中坦承不諱，核與被
    害人乙○○於警詢、偵訊中指述情節相符（見警卷第3 頁、
    偵卷第6 頁、第7 頁），並有上開帳戶申辦資料、交易明細
    表、乙○○提出之陽信商業銀行匯款收執聯等在卷可稽（見
    警卷第4 頁至第11頁）。足認被告甲○○上開自白確與事實
    相符，洵堪採為論罪科刑之依據。
三、查金融帳戶之存摺、金融卡及密碼等資料均係個人重要物件
    ，並具有一定金融交易目的及識別意義，專有性甚高，一般
    通常智識之人均不至隨意將其帳戶之存摺、金融卡及密碼等
    資料交付他人，縱偶有特殊情況需交付他人使用，亦必深入
    瞭解用途及合理性，且與該他人之間亦會具備一定之信任關
    係，始予提供，然被告甲○○擅將上開帳戶之存摺、金融卡
    及密碼等資料交給姓名年籍不詳之成年男子，堪認被告甲○
    ○對於因此導致他人受騙而匯款至其帳戶顯應有所認識，且
    對此犯罪事實之發生並不違反其本意，被告甲○○自有幫助
    該詐欺集團成員詐欺取財之未必故意至明。綜上，本案事證
    明確，被告甲○○上開犯行，堪以認定，應予依法論科。
四、又按刑法上之幫助犯，係對於犯罪與正犯有共同之認識，而
    以幫助之意思，對於正犯資以助力，而未參與實施犯罪之行
    為者而言（最高法院75年度臺上字第1509號、84年度臺上字
    第5998號、88年度臺上字第1270號判決參照）；是以如未參
    與實施犯罪構成要件之行為，且係出於幫助之意思提供助力
    ，即屬幫助犯。被告甲○○提供上開帳戶資料予真實姓名年
    籍均不詳之男子及其所屬詐騙集團作為實施詐欺取財之犯罪
    工具，其單純提供門號供人使用之行為，並不等同於向被害
    人施以欺罔之詐術行為，且亦無證據證明被告甲○○有參與
    詐欺取財犯行之構成要件行為，則其僅係對於他人遂行之詐
    欺取財犯行資以助力，核其所為，係犯刑法第30條第1 項、
    第339 條第1 項之幫助詐欺取財罪。又被告甲○○係幫助犯
    ，爰依刑法第30條第2 項之規定，按正犯之刑度減輕其刑。
    爰審酌被告甲○○本身雖未實際參與詐欺取財犯行，但隨意
    提供帳戶資料予他人犯罪使用，造成遭詐騙之人追查贓款之
    困難及司法機關追緝實際犯罪行為人發生阻礙，對於社會治
    安具有相當之危害性，惟慮其犯後坦承犯行，態度尚稱良好
    ，暨被害人損害之金額，及犯罪之動機、手段等一切情狀，
    量處如主文所示之刑，並考量被告之經濟能力、學歷，諭知
    易科罰金之折算標準。
據上論斷，應依刑事訴訟法第273 條之1 第1 項、第284 條之1
、第299 條第1 項前段，第30條第1 項前段、第2 項、第339 條
第1 項、刑法第41條第1 項前段，刑法施行法第1 條之1 ，判決
如主文。
本案經檢察官靳隆坤到庭執行職務。
中    華    民    國    98    年     1    月    20    日
                  刑事第二庭  法  官  王參和
以上正本證明與原本無異。
如不服本判決應於收受送達後10日內向本院提出上訴書狀，並應
敘述具體理由；如未敘述上訴理由者，應於上訴期間屆滿後20日
內向本院補提理由書（均須按他造當事人之人數附繕本）「切勿
逕送上級法院」。
中    華    民    國    98    年    1     月    20    日
                              書記官  陳惠玲
中華民國刑法第339條
意圖為自己或第三人不法之所有，以詐術使人將本人或第三人之
物交付者，處5 年以下有期徒刑、拘役或科或併科1 千元以下罰
金。
以前項方法得財產上不法之利益或使第三人得之者，亦同。
前二項之未遂犯罰之。


司法院資訊處製作；財團法人民間司法改革基金會備份。
